【裁判字號】    92,訴,1035
【裁判日期】    921217
【裁判案由】    常業竊盜等
【裁判全文】
臺灣臺北地方法院刑事判決                        九十二年度訴字第一０三五號
    公  訴  人  臺灣臺北地方法院檢察署檢察官
    被      告  丙○○
    選任辯護人  周德壎律師
    被      告  丁○○  男  四.
右列被告等因常業竊盜等案件，經檢察官提起公訴（九十一年度偵字第一九五一一、
一九五一四、一九五一五號），本院判決如左：
    主  文
丙○○連續故買贓物，處有期徒刑肆月，如易科罰金，以參佰元折算壹日。
丁○○部分免訴。
    事  實
一、丙○○係虹橋實業社（營業處所設於台中市○區○○路二段二七二號）之負責人
    ，經營中古電器之買賣及維修為主要營業，明知丁○○、乙○○二人自民國九十
    年年初某日起至同年年中某日止，在上開營業處所向其兜售之電腦主機十多台、
    電腦螢幕六台、投影機二台等物，均無來源合法之證明文件，係屬來路不明之贓
    物，因貪圖轉手差價之不法利益，竟基於故買贓物之概括故意，以新品價格約三
    分之一至二分一不等代價，多次收購入己，並出售不知情之客人。嗣丙○○於九
    十年十月六日將其於同年九月中旬某日向乙○○購入之蘋果牌電腦主機（序號：
    ＳＧ○三八○ＵＤＲ五○）及螢幕（序號：ＺＵ一一六○○ＦＫ三Ｕ）各一台，
    出售予不知情之葉德成，經台北市政府警察局大安分局查悉係丁○○、乙○○及
    甲○等人所組竊盜集團竊得之贓物，認有深入追查必要後，經於九十年十月十九
    日下午持臺灣台中地方法院核發之搜索票，在丙○○設於台中市○○路○段四九
    四號「虹橋電腦維修中心」，搜索扣得尚未出售之贓物宏碁廠牌電腦主機三台、
    大同廠牌電腦主機二台及ＥＰＳＯＮ投影機一台，而查悉上情。
二、案經內政部警政署刑事警察局移請臺灣臺北地方法院檢察署檢察官偵查起訴。
    理  由
壹、有罪部分（即被告丙○○部分）：
一、訊據被告丙○○對於右揭時、地，向乙○○及同案被告丁○○以新品價格約三分
    之一至二分一不等代價，購入上開電腦主機十多台、電腦螢幕六台、投影機二台
    等物之事實，坦承不諱，惟矢口否認有何故買贓物之犯行，辯稱：同案被告丁○○及乙○○強兜售商品時，聲稱係公司結束營業之倒店貨，伊對貨品來源有懷疑
    後，即未繼續收購云云。經查：
(一)、被告丙○○於右揭時、地，向乙○○及同案被告丁○○收購之電腦主機、電腦螢
    幕及投影機等中古電腦設備及電器用品，均係同案被告丁○○夥同乙○○、甲○
    等人共組竊盜集團，利用公司、行號無人看守之際竊得之贓物一情，業據證人即
    同案被告丁○○、乙○○、甲○分別於另案偵查及本院審理中供述在卷（見九十
    年度偵字第二一二五二號偵查卷第九、十頁、九十一年度偵字第三○六八號偵查
    卷第十九、二十、二九頁、九十一年度偵字第三○六八號偵查卷第十九頁、本院
    九十二年十月三十日審判筆錄第四頁、九十二年十一月二十六日審判筆錄第五頁
    ），而上開出售予葉德成之蘋果牌電腦一組，為被害人蘋果優仕資訊有限公司失
    竊之物，復經證人葉德成於另案警詢中證稱：「（問：你於何時何地？向何人購
    得？廠牌為何？有無編號？）於九十年十月六日，在台中市向一家不知名的店家
    購得的，是蘋果牌，序號為主機ＳＧ○三八○ＵＤＲ五○，螢幕ＺＵ一一六○○
    ＦＫ三Ｕ」等語（見九十年度偵字第二一二五二號偵查卷附九十年十月十一日警
    詢筆錄），及證人即蘋果優仕資訊有限公司負責人林建良於另案警詢時指訴：「
    （問：你今《十一》日因何事至本分局？）我的公司（台北市○○○路○段五二
    之五號五樓），於九十年九月五日早上遭竊電腦約十三、四台，警方今日找回乙
    台，所以我來指認。（問：警方所查扣之蘋果電腦乙組，是否為你遭竊的？）是
    的沒錯」等語（見九十年度偵字第二一二五二號偵查卷附九十年十月十一日警詢
    筆錄）甚詳，且皆為被告丙○○所不爭執（見九十年度偵字第二一二五二號偵查
    卷第十一至十三頁），並有臺灣臺中地方法院九十年度聲搜字第四九二號搜索票
    、台北市政府警察局大安分局搜索扣押筆錄、扣押物品收據、扣押物品目錄表在
    卷可稽（見九十年度偵字第二一二五二號偵查卷第二二頁反面至二六頁），堪信
    屬實。
(二)、次查，乙○○於另案警詢中雖供稱其向被告丙○○兜售上開中古商品時，並未告
    以被告丙○○係竊盜所得贓物（見九十年度偵字第二一二五二號偵查卷第十頁反
    面），然證人即同案被告丁○○於偵查則供稱：「（問：楊《碧霜》知道你們的
    東西是贓物否？）知道」等語在卷（見九十一年度偵字第一九五一五號偵查卷第
    三四頁反面、三五頁正面）。以被告丙○○身為中古電器之買賣及維修業者，於
    判斷商品有無合法權源，較之通常一般人具有更高之專業知識，斷無不知二手貨
    應有足可確保貨源合法之證明文件始得收購。然誠如同案被告丁○○於偵查中所
    供：「（問：你們賣給楊《碧霜》有無發票？）無，一般買中古貨，都會被要求
    看
    十一年度偵字第一九五一五號偵查卷第三五頁反面），其在乙○○與同案被告丁○○均未能提出貨源合法證明文件，既未要求出售者提出
    前來兜售提出之電腦設備廠牌不一，顯而易見貨源不一，應非所謂公司結束營業
    倒店貨之情形下，竟多次悍然以新品價格三分之一至二分之一部等之價格購入，
    若謂毫無贓物認識，實難置信。參以證人葉德成於另案警詢中證稱其向被告購入
    上開蘋果牌電腦時，要求被告丙○○提供產品證明文件，被告丙○○告以「是水
    貨所以沒有保單」云云，顯係以商品平行輸入之商品自居，與其於本院審理中所
    辯誤認為「公司倒店貨」，顯有二致（見九十年度偵字第二一二五二號偵查卷第
    十四頁反面）。衡情被告丙○○倘非心虛，明知贓物而意圖掩飾，應無向顧客葉
    德成謊稱電腦主機及螢幕為「水貨」之必要。益證同案被告丁○○於偵查中供稱
    被告丙○○對於贓物事前完全知情一節，應非虛妄。被告丙○○收購之初，明知
    上開電腦主機、螢幕及投影機等商品，均為來路不明之贓物，應堪認定。被告丙○○辯稱無贓物認識云云，莫非臨訟飾卸刑責之詞，殊難採信。本件事證明確，
    被告丙○○故買贓物犯行，堪以認定，應予依法論科。
二、核被告丙○○上開所為，係犯刑法第三百四十九條第二項之故買贓物罪。被告先
    後多次購入贓物之犯行，時間緊接，目的及手段同一，觸犯構成要件相同之罪名
    ，顯係基於同一概括犯意反覆為之，應依連續犯規定論以一罪，並依法加重其刑
    。審酌被告丙○○於本院審理中雖未坦承犯行，然其素行良好，前無任何不法前
    科，有卷附臺灣高等法院被告全國前案紀錄表可考，暨其購入之贓物數量、價格
    及犯罪動機、智識程度、生活狀況，侵害被害人財產回復法益之程度等一切情狀
    ，量處如主文所示之刑，並諭知易科罰金之折算標準，以示懲儆。
三、至起訴書另指被告丙○○向同案被告丁○○及乙○○故買如附表所示一成之贓物
    部分，經查並未具體指明所謂贓物之一成究係何指，僅以同案被告丁○○於偵查
    中供稱：「（問：你和張以豪交易過幾次？）之前和傅承聖共同犯案之五十幾件
    都賣給他，本案八十九年件（按指如附表一所示）有九成都是買給張以豪」等語
    （見九十一年度偵字第一九五一五號偵查卷第三四頁正面），遽以推論其餘一成
    贓物均係出售予被告丙○○，稍嫌失之擬制與臆測。況除上開售予葉德成之蘋果
    牌電腦（含螢幕）一組及搜索扣押之宏碁電腦主機三台、大同電腦主機二台及Ｅ
    ＰＳＯＮ投影機一台，並無其他積極證據足認被告丙○○供稱僅向乙○○、丁○○二人購入電腦主機十多台、電腦螢幕六台及投影機二台一節，係屬子虛，依刑
    事訴訟法第一百五十四條第二項「無證據不得認定犯罪事實」之規定，依法自應
    為有利被告丙○○之認定。公訴人此部分指訴稍嫌失之臆測，又此部分與前揭經
    論罪科刑之故買贓物犯行，有連續犯之裁判上一罪關係，本院尚無庸另為被告丙○○無罪之諭知，附此敘明。
貳、免訴部分（即被告丁○○部分）：
一、公訴意旨略以：被告丁○○於八十九年三月間，聯絡乙○○及甲○等人，共組竊
    盜集團，並與渠等基於意圖為自己不法所有之犯意聯絡，自同年三月十七日晚間
    起至九十年十月十六日晚間止，由被告丁○○獨自一人，或夥同乙○○（另案起
    訴）及甲○（另案起訴並經臺灣高等法院九十一年度上易字第一五九七號判決確
    定）等人，利用夜間辦公大樓無人上班之際，以附表二所示之工具毀越門扇後潛
    入，連續於附表一所示之時間、地點，竊取如附表一所示之財物（毀損部份均未
    據告訴），並以之為常業。因認被告丁○○涉犯刑法第三百二十二條之常業竊盜
    罪嫌云云。
二、按案件曾經判決確定者，應諭知免訴之判決，刑事訴訟法第三百零二條第一款定
    有明文。又「刑事訴訟法第三百零二條第一款規定，案件曾經判決確定者，應為
    免訴之判決，係以同一案件已經法院為實體上之確定判決，該被告應否受刑事制
    裁，既因前次判決而確定，不能更為其他有罪或無罪之實體上裁判，此項原則，
    關於實質上一罪或裁判上一罪，其一部事實已經判決確定者，對於構成一罪之其
    他部分，固亦均應適用。但此種事實係因審判不可分之關係，在審理事實之法院
    就全部犯罪事實，依刑事訴訟法第二百六十七條規定，本應予以審判，故其確定
    判決之既判力自應及於全部之犯罪事實。惟若在最後審理事實法院宣示判決後始
    行發生之事實，既非該法院所得審判，即為該案判決之既判力所不及，是既判力
    對於時間效力之範圍，應以最後審理事實法院之宣示判決日為判斷之標準。」、
    「未經上訴於第二審法院之判決，亦屬相同，即其既判力之時點，應至第一審宣
    示判決之日」（最高法院八十四年度台非字第二六五號、八十五年度台上字第三
    二號、八十八年度台上字第二五七六號裁判要旨參照）。準此，若實質上一罪或
    裁判上一罪其一部事實已經法院為實體上之確定判決，公訴人就最後審理事實法
    院宣示判決前已行發生，而屬該實質上一罪或裁判上一罪之一部事實提起公訴者
    ，因該另行起訴之事實已為前確定判決之既判力所及，基於一事不再理原則，法
    院僅得就起訴事實諭知免訴之判決。
三、訊據被告丁○○就起訴書所指夥同乙○○、甲○等人共組竊盜集團竊取財物之事
    實，除附表一編號二二、五四所示竊盜部分外，均不否認，僅辯稱：起訴部分之
    竊盜犯行，為另案既判力效力所及等語。經查：
(一)、被告丁○○前因基於竊盜之概括犯意，或一人或二人或三人，自八十八年六月七
    日起至同年十月二十七日止，連續多次攜帶螺絲起子、老虎鉗、尖嘴鉗、鐵撬等
    兇器及手電筒、白手套等工具，乘公司、行號下班之夜間或假日無人上班之際，
    竊取如附表三所示之電腦主機、螢幕、筆記型電腦、列表機、電漿顯示器、投影
    機等電腦、電器用品之連續竊盜犯行，業經臺灣高等法院於九十年一月九日以八
    十九年度上易字第三八九五號判處有期徒刑四年，並於刑之執行前令入勞動場所
    強制工作三年確定。有卷附臺灣高等法院八十九年度上易字第三八九五號刑事判
    決、臺灣高等法院被告全國前案紀錄表可考。而被告丁○○於上開竊盜案件判決
    確定後，另自九十年三月十二日晚上八時許至翌日凌晨三時止，連續八次攜帶其
    所有螺絲起子、扳手等兇器，竊取如附表四所示之電腦設備及現金等財物，經臺
    灣台東地方法院於九十一年九月十九日以九十一年度易字第一一八號判處有期徒
    刑二年，並於刑之執行前令入勞動場所強制工作三年確定。亦有臺灣台東地方法
    院九十一年度易字第一一八號刑事判決及臺灣高等法院被告全國前案紀錄表在卷
    足憑。
(二)、按常業竊盜罪，本含有連續犯之性質，如果另案所犯竊盜罪，係在參加竊盜集團
    以行竊為生之後，即屬常業竊盜罪之一部分，則其中部分行為既經另案判決確定
    ，其效力自及於本案之犯罪行為。反之，另案之竊盜行為如在參加竊盜集團之前
    ，則應審酌其與本案之常業竊盜行為是否基於概括之犯意，以為另案確定判決既
    判力是否及於本案犯罪行為之準據（最高法院五十六年度台上字第一二三五號裁
    判要旨參照）。查本件公訴人所指被告丁○○上開常業竊盜，或獨自一人為之，
    或夥同乙○○、甲○共同行之，與另案臺灣高等法院八十九年度上易字第三八九
    五號判決認定之連續竊盜犯行，不論其犯罪手法（趁公司、行號無人上班之際）
    、犯罪工具及竊盜對象（公司、行號）、所竊財物（電腦設備等物）相同，二者
    犯罪時間緊接，顯有基於概括犯意反覆為之之連續犯關係。依前揭最高法院八十
    四年度台非字第二六五號、八十五年度台上字第三二號、八十八年度台上字第二
    五七六號裁判要旨，本件被告丁○○被訴如附表一編號至所示（即自八十九
    年三月二十七日起至九十年一月五日止）之竊盜犯行，與如附表三所示之連續竊
    盜犯行，有連續犯之裁判上一罪關係，為臺灣高等法院八十九年度上易字第三八
    九五號確定判決之既判力效力所及。公訴人就此部分向本院重行提起公訴，自非
    恰當。
(三)、又被告丁○○攜帶兇器，自九十年三月十二日晚上八時許至翌日凌晨三時止，連
    續八次竊盜犯行，雖係獨自一人為之，然查其竊盜手段（攜帶兇器趁辦公大樓無
    人上班之際）、目的（出售牟利）及所竊對象（公司、行號）、財物（電腦設備
    等物），與本件如附表編號至所示之被告丁○○竊盜犯行，可謂如出一轍，
    連續八次竊盜之犯罪行為，又係被告丁○○組成竊盜集團，以竊盜為生之後所犯
    ，二者難謂非基於概括犯意反覆為之。臺灣台東地方法院九十一年度易字第一一
    八號刑事判決，於九十一年九月九日宣示判決後，因當事人均未上訴而告確定，
    參諸前開最高法院裁判要旨，本件被告丁○○被訴如附表編號至所示竊盜犯
    行，均係發生於該案宣示判決日前，自為該確定判決之既判力效力所及。公訴人
    就此部分臺灣台東地方法院九十一年度易字第一一八號竊盜案件宣示判決前既已
    然發生而屬裁判上一罪關係之一部事實，另向本院提起公訴，於法亦有未合。
四、揆諸前揭規定及說明，本件被告丁○○所涉如附表一所示之八十九件常業竊盜犯
    行，本含有連續犯之性質，如前所述，又分別與臺灣高等法院八十九年度上易字
    第三八九五號及臺灣台東地方法院九十一年度易字第一一八號確定判決所認定之
    上開連續竊盜犯行，分別有連續犯之裁判上一罪關係，且為既判力效力所及，本
    院依法就如附表一所示被訴常業竊盜部分，應為免訴判決之諭知，以資適法。
五、所謂裁判上之一罪，其一部起訴，效力及於全部者，係指有罪之判決而言，免訴
    為確認刑罰權不存在之判決，自無起訴犯罪事實一部及於全部之可言（最高法院
    八十年度台上字第五四八號裁判要旨參照）。本件被告丁○○被訴如附表一所示
    常業竊盜犯行，依法既應為免訴判決之諭知，與檢察官移請本院併案審理之竊盜
    部分（九十二年度偵字第八九四八號，含九十一年度偵字第一○七二四、一四四
    五五號），即無何裁判上一罪關係，此部分非本院所得併予審理，應退由檢察官
    另為其他妥適之處理，附此敘明。
據上論斷，應依刑事訴訟法第二百九十九條第一項前段、第三百零二條第一款，刑法
第五十六條、第三百四十九條第二項、第四十一條第一項前段，罰金罰鍰提高標準條
例第一條前段、第二條，判決如主文。
本案經檢察官呂朝章到庭執行職務
中      華      民      國    九十二    年     十二     月     十七     日
                                      臺灣臺北地方法院刑事第十四庭
                                          審判長法  官 宋  松  璟
                                                法  官 吳  冠  霆
                                                法  官 吳  秋  宏
右正本證明與原本無異。
如不服本判決，應於判決送達後十日內，向本院提出上訴狀。
                                                書記官 林  碧  華
中      華      民      國    九十二    年     十二     月     十七     日
附錄本案論罪科刑法條全文：
中華民國刑法第三百四十九條
一收受贓物者，處三年以下有期徒刑、拘役或五百元以下罰金。
二搬運、寄藏、故買贓物或為牙保者，處五年以下有期徒刑、拘役或科或併科一千元
  以下罰金。
三因贓物變得之財物，以贓物論。


司法院資訊處製作；財團法人民間司法改革基金會備份。
